最高法院民事判決　　　　　　　　九十六年度台再字第六二號
再 審原 告　甲○○
訴訟代理人　成介之律師
再 審被 告　私立輔仁大學
法定代理人　乙○○
上列當事人間請求確認僱傭關係存在等事件，再審原告對於中華
民國九十五年六月十五日本院判決（九十五年度台上字第一二四
八號判決駁回再審原告上訴部分），提起再審之訴，本院判決如
下：
    主  文
再審之訴駁回。
再審訴訟費用由再審原告負擔。
    理  由
本件再審原告對於本院九十五年度台上字第一二四八號確定判決
（下稱原確定判決）以有民事訴訟法第四百九十六條第一項第一
款規定之情形，提起再審之訴，無非以：再審原告於前訴訟程序
第二審法院（下稱原第二審法院）係主張再審被告無故停止再審
原告之公保，致再審原告無法領取公保殘障補助，而依債務不履
行及侵權行為法律關係請求賠償該損害，原第二審判決以再審被
告非公保之保險人，認再審原告請求再審被告給付公保殘障補助
，不應准許，顯有已受請求事項而未予判決，及未受請求事項而
予以判決之違誤；又再審原告於民國七十七年底任職於再審被告
期間，因職場未設置安全斷電按鈕，致受傷害，主張依工廠法第
四十五條及民法侵權行為、債務不履行法律關係，請求再審被告
賠償損害，原第二審判決僅以侵權行為時效完成為由，駁回再審
原告是項請求，而漏未就債務不履行之時效予以審酌，亦有違反
本院五十二年台上字第一八八號判例情形等。乃原確定判決竟未
加糾正，而予以維持，自有民事訴訟法第四百九十六條第一項第
一款適用法規顯有錯誤之再審事由云云，為其所持之理由。
按民事訴訟法第四百九十六條第一項第一款所謂適用法規顯有錯
誤，係指確定判決所適用之法規，顯然不合於法律規定，或與司
法院現尚有效及大法官會議之解釋，或本院現尚有效之判例顯然
違反者而言。又第三審為法律審，其所為判決，以第二審判決所
確定之事實為基礎，故該條款所謂適用法規顯有錯誤，對第三審
判決而言，應以該判決依第二審判決所確定之事實而為之法律上
之判斷，有適用法規顯有錯誤之情形為限。至認定事實錯誤、取
捨證據失當或判決不備理由，則不在該條款適用之列。再者，再
審之訴，雖有再審理由，法院如認原判決為正當者，應以判決駁
回之，民事訴訟法第五百零四條亦定有明文。查本件再審原告於
前訴訟程序起訴主張再審被告無故停止伊之公保，致伊無法領取
公保殘障補助，而依債務不履行及侵權行為法律關係請求賠償該
損害，原第二審判決以再審被告非公保之保險人，認再審原告向
其請求給付公保殘障補助，不應准許。該判決所認再審原告主張
之事實固不無錯誤，惟原確定判決維持該第二審所為再審原告敗
訴之判決，乃係依原第二審判決確定之上開事實為基礎，而為法
律上之判斷。再審事由所舉情形，核係原第二審判決有無認定事
實錯誤之問題，已難謂原確定判決有適用法規顯有錯誤之情形。
況再審被告係於終止兩造僱傭關係後，始停止再審原告之公保，
該項終止既經法院認合法有效，則再審被告停止再審原告之公保
，即無不合，從而，再審原告已不得請求公保機關給付殘障補助
，自無由訴請再審被告賠償損害，原確定判決不准再審原告之請
求，理由固有未合，結果並無不當，依上開民事訴訟法第五百零
四條規定，應以判決駁回其再審之訴。次查再審原告主張：伊於
七十七年底任職於再審被告期間，因職場未設置安全斷電按鈕致
受傷害，於原第二審法院依工廠法第四十五條及民法侵權行為、
債務不履行法律關係，請求再審被告賠償，原第二審判決僅以侵
權行為時效完成為由，駁回伊此部分請求，漏未審酌債務不履行
之時效問題云云，固亦屬實情。惟依前開說明，判決不備理由非
民事訴訟法第四百九十六條第一項第一款所謂之適用法規錯誤，
再審原告依該條款提起再審之訴，已難謂有理由。且再審原告於
前訴訟程序收受原第二審判決時即知有該項事由，其於提起第三
審上訴時不為主張（見再審原告就原第二審判決所提第三審上訴
書狀），依民事訴訟法第四百九十六條第一項但書規定，亦不得
據此提起再審之訴。再審原告執上情主張原確定判決適用法規顯
有錯誤，求予廢棄，自非有理由。末查再審原告於九十五年七月
二十八日提出之民事聲請再審狀，記載原確定判決有重要證據漏
未審酌情形，無論其係依民事訴訟法第四百九十七條抑同法第四
百九十六條第一項第十三款規定，提起再審之訴，均未據提出該
所謂漏未審酌之重要證據加以說明，亦難認再審原告就原確定判
決有該項再審事由，附此敘明。
據上論結，本件再審之訴為無理由。依民事訴訟法第七十八條，
判決如主文。
中　　華　　民　　國　九十六　年　 十二　 月 　十三　 日
                      最高法院民事第四庭
                          審判長法官  許　朝　雄
                                法官  陳　淑　敏
                                法官  鄭　玉　山
                                法官  吳　麗　女
                                法官  阮　富　枝
      本件正本證明與原本無異
                                      書  記  官
中　　華　　民　　國　九十六　年　 十二　 月　二十四　日
                                                      v
